臺灣板橋地方法院刑事判決　　　　　　 100年度訴字第2437號
公　訴　人　臺灣板橋地方法院檢察署檢察官
被　　　告　許堯萍
上列被告因毒品危害防制條例案件，經檢察官提起公訴（100 年
度毒偵緝字第668 號），被告於準備程序進行中為有罪陳述，經
告知簡式審判程序之旨，並聽取當事人之意見後，經本院合議庭
裁定由受命法官獨任進行簡式審判程序，判決如下：
    主  文
許堯萍施用第一級毒品，累犯，處有期徒刑拾月。
    事  實
一、許堯萍前因下列施用毒品等罪，除經執行(一)、(二)所示之觀察
    勒戒外，下列(三)、(四)、(六)至(九)所示之各罪，均經判處有期徒
    刑確定，下列(三)、(四)、(六)所示之罪，並已經執行完畢（於本
    案構成累犯之前科）：
  (一)前因查獲於民國88年6 月至同年8 月1 日連續施用毒品，經
    本院以88年少調字第1541號裁定送執行觀察勒戒後，因認無
    繼續施用傾向，由本院於88年10月7 日裁定不付審理（初犯
    ）。
  (二)復因查獲於88年10月下旬施用毒品，經本院以88年度少調字
    第2227號裁定送執行觀察勒戒後，因認有繼續施用毒品之傾
    向，再由本院裁定令入戒治處所施以強制戒治，經執行強制
    戒治後，再由本院裁定停止戒治並付保護管束，惟於保護管
    束期間查獲其又施用第二級毒品，經本院於89年7 月27日撤
    銷停止戒治令入戒治處所施以強制戒治後，再經本院於91年
    6 月25日裁定停止戒治並付保護管束，因保護管束期滿而未
    經撤銷，視為執行完畢，並由臺灣板橋地方法院檢察署檢察
    官於同年11月11日以91年度毒偵字第3918號為不起訴處分確
    定（二、三犯，初犯觀察勒戒後，五年內再犯）。
  (三)詎於強制戒治執行完畢後，隨於91年11月11日、91年10月初
    某日起至同年11月11日、92年5 月3 日，分別犯加重竊盜罪
    、連續施用第一、二級毒品罪、連續搶奪罪，經本院以92年
    訴字第1805號刑事判決分別判處有期徒刑七月、九月、七月
    、四月，並定其應執行刑為有期徒刑一年十月，於92年12月
    11日確定（四、五犯）。
  (四)又因於93年2 月16日起至93年8 月18日止，分別犯連續施用
    第一、二級毒品罪，經本院以93年訴字第1633號刑事判決判
    處有期徒刑十月、六月，並定其應執行刑為有期徒刑一年二
    月，再由臺灣高等法院駁回其上訴後，於94年1 月24日確定
    （六、七犯）。
  (五)上開(三)、(四)所示之罪，自93年8 月18日入監接續執行，於95
    年6 月20日假釋出監。
  (六)詎因於假釋期間之96年7 月19日犯施用第一級毒品罪，經本
    院以96年訴字第3261號刑事判決判處有期徒刑十月，於96年
    11月16日確定（八犯，初犯觀察勒戒後，五年內已再犯，於
    該五年後再犯）。
  (七)上開(五)所示之該假釋，因其上開(六)所示之犯行而經撤銷，於
    96年7 月21日入監接續執行上開(三)、(四)所示之罪之殘刑及上
    開(六)所示之罪刑，於98年5 月12日縮刑期滿執行完畢（於本
    案構成累犯之前科）。
  (八)詎出監後，復因於99年10月9 日犯施用第一級毒品罪（同時
    施用第二級毒品），經本院以99年訴字第3700號刑事判決判
    處有期徒刑十一月，於100 年5 月9 日確定（九犯）。
  (九)又因於100 年3 月7 日分別犯施用第一、二級毒品罪，經本
    院以100 年訴字第1003號刑事判決判處有期徒刑一年、六月
    ，並定其應執行刑為有期徒刑一年二月，於100 年10月21日
    確定（十、十一犯）。
二、許堯萍明知海洛因及甲基安非他命，係經毒品危害防制條例
    分列為第一、二級毒品，不得持以施用，惟仍不能戒除施用
    毒品之惡習，於100 年6 月4 日凌晨1 時許之為警採尿前26
    小時內某時，在新北市○○區○○路73之2 號8 樓住處內，
    同時施用第一級毒品海洛因及第二級毒品甲基安非他命（十
    二犯）。嗣於同月3 日晚間11時15分許，在新北市新莊區○
    ○○路141 號遭警攔查，其於上開時間經警所採集之尿液送
    驗結果，呈嗎啡及甲基安非他命陽性反應，始查知上情。
三、案經新北市政府警察局中和第一分局報告臺灣板橋地方法院
    檢察署檢察官偵查起訴。
    理  由
一、本案被告許堯萍所犯係死刑、無期徒刑或最輕本刑為三年以
    上有期徒刑以外之罪，於本院準備程序進行中，被告先就被
    訴事實為有罪之陳述，經本院告知簡式審判程序之旨，並聽
    取公訴人、被告之意見後，由本院合議庭依刑事訴訟法第27
    3 條之1 第1 項規定，裁定由受命法官獨任進行簡式審判程
    序。
二、被告許堯萍就其於事實欄二所示時間，同時施用第一級毒品
    海洛因及第二級甲基安非他命之事實，經被告於本院偵查及
    審理中坦承不諱，且被告於上開時間經警採集之尿液，經送
    台灣檢驗科技股份有限公司以酵素免疫分析法為初步檢驗，
    並以氣相層析質譜儀法為確認檢驗後，呈鴉片及安非他命陽
    性反應，有新北市政府警察局中和第一分局毒品案犯罪嫌疑
    人姓名及代碼對照表（代碼編號：E0000000號）、臺灣檢驗
    科技股份有限公司濫用藥物檢驗報告（編號：UL/2011/0000
    0000號）等各一份在卷可查。查以：
  (一)按酵素免疫分析法屬免疫學分析原理，當其他藥物化學結構
    相近才可能引起偽陽氣相層析質譜儀法則係目前確認藥物篩
    檢結果時最常採用之確認方法，在良好的操作條件下，以氣
    相層析質譜儀作藥物及其代謝物之定性及定量分析，幾乎不
    會有偽陽性反應產生，前經行政院衛生署管制藥品管理局92
    年6 月20日管檢字第0920004713號函函述甚明，是本案卷內
    之濫用藥物檢驗報告結果，應屬精確而堪採信。
  (二)次查，海洛因係嗎啡經化學合成之半人工合成品，其藥（毒
    ）性高於嗎啡，經吸食或注射進入人體，藉由人體代謝系統
    之新陳代謝，分解成藥（毒）性較低之嗎啡、以及含有少量
    6-乙醯可待因、可待因等雜質，而由尿液排出人體，故可於
    尿液中檢驗出嗎啡、可待因等成分等情，此有憲兵司令部79
    年6 月1 日(79)鑑驗字第0273號函、80年6 月17日(80)鑑驗
    字第2815號函、法務部調查局80年3 月28日(80)發技1 字第
    1898號函、行政院衛生署管制藥品管理局以91年12月27日管
    檢字第121513號函可參。又服用海洛因後，尿液可檢出嗎啡
    最長時間，與服用劑量、服用頻率、服用方式、飲用水量多
    寡、個人體質及代謝情況等因素有關，依個案而異。依英國
    藥協會所編纂之Clarke's Isolation and Identificatio n
    of Drugs第二版記述，海洛因服用後於24小時內，經由尿液
    排出量可能達施用劑量之百分之八十，經Michael L.Smith
    等人針對不同受試者，以注射方式給予一次劑量3mg 至12mg
    量之海洛因進行試驗，結果顯示隨注射劑量增加，可檢出嗎
    啡陽性反應（濃度遠高於或等於300ng/mL）之時間亦有延長
    之趨勢，而不同受試者可檢出嗎啡陽性反應之時間各異，平
    均為一至二天，惟部分注射12mg海洛因者，至71小時仍可檢
    出微量之嗎啡成分，故服用高劑量海洛因者，其尿液在72小
    時至96小時內，仍有檢出嗎啡成分之可能性（參見行政院衛
    生署管制藥品管理局94年6 月出版「濫用藥物檢驗相關解釋
    彙編」第151 、152 頁）。
  (三)再以，人體施用甲基安非他命後，經由代謝作用，會產生未
    改變型態之甲基安非他命及未改變型態之安非他命，惟施用
    安非他命後，經由代謝作用，僅會產生未改變型態之安非他
    命之該科學檢證結果，有財團法人私立高雄醫學大學附設中
    和紀念醫院93年11月29日高醫附秘字第0930003384號函及法
    務部調查局93年5 月4 日調科壹字第09362413980 號函檢附
    之英國藥協會編纂之Clarke's Isolation and Identifica-
    tion of Drugs 該書記載文獻資料可供查證；此外，毒品施
    用後於尿液中可檢出之時間，受施用劑量及施用頻率、施用
    方式、飲水量之多寡、個人體質及其代謝情況等因素影響，
    因個案而異，於服用甲基安非他命後，一般可檢出之時間為
    一至五天，行政院衛生署管制藥品管理局92年12月2 日管檢
    字第0920009990號函可供參照。
  (四)依上開事證，堪認被告確有於事實欄二所示之時地，施用第
    一級毒品海洛因、第二級毒品甲基安非他命之犯行，應堪認
    定。
  (五)末查，毒品危害防制條例於92年7 月9 日修正公布，自93年
    1 月9 日施行，其中第20條、第23條將施用毒品之刑事處遇
    程序，區分為「初犯」及「五年內再犯」、「五年後再犯」
    。依其立法理由之說明：「初犯」，經觀察、勒戒或強制戒
    治後，應為不起訴處分或不付審理之裁定；經觀察、勒戒或
    強制戒治執行完畢釋放後，「五年內再犯」者，因其再犯率
    甚高，原實施之觀察、勒戒及強制戒治既已無法收其實效，
    爰依法追訴或裁定交付審理。至於經觀察、勒戒或強制戒治
    執行完畢釋放後，「五年後再犯」者，前所實施之觀察、勒
    戒或強制戒治已足以遮斷其施用毒品之毒癮，為期自新及協
    助其斷除毒癮，仍適用「初犯」規定，先經觀察、勒戒或強
    制戒治之程序。從而依修正後之規定，僅限於「初犯」及「
    五年後再犯」二種情形，始應先經觀察、勒戒或強制戒治程
    序。倘被告於五年內已再犯，經依法追訴處罰，縱其第三次
    （或第三次以上）再度施用毒品之時間，在初犯經觀察、勒
    戒或強制戒治執行完畢釋放五年以後，已不合於「五年後再
    犯」之規定，且因已於「五年內再犯」，顯見其再犯率甚高
    ，原實施觀察、勒戒或強制戒治，已無法收其實效，即應依
    該條例第10條處罰（最高法院95年度第7 次刑事庭會議決議
    要旨參照）。查以，被告於事實欄一、(一)經觀察勒戒執行完
    畢後，於執行完畢五年內，分別犯事實欄一、(二)所示之施用
    毒品罪等情，有上開各該判決及臺灣高等法院被告前案紀錄
    表各一份在卷可稽，被告於初犯經觀察勒戒執行完畢釋放五
    年以內，即為再犯，依上開說明，該二犯至本案之十二犯，
    皆非毒品危害防制條例第23條第2 項規定之「五年後再犯」
    類型，應依法訴追處罰。
  (六)綜上所述，本案事證明確，被告犯行洵堪認定，應予依法論
    科。
三、按海洛因、甲基安非他命係分屬毒品危害防制條例第2 條第
    2 項第1 款、第2 款規定之第一、二級毒品，被告於上開時
    地，同時施用海洛因、甲基安非他命之行為，核其所為，係
    犯毒品危害防制條例第10條第1 項之施用第一級毒品罪、同
    條第2 項之施用第二級毒品罪。又被告為施用上開毒品而持
    有各該毒品之低度行為，均應為施用之高度行為所吸收，不
    另論罪。被告以一行為同時施用該二種毒品，觸犯上開二罪
    ，為想像競合犯，應從一重施用第一級毒品罪論處。被告有
    如事實欄一所示之犯罪科刑暨執行紀錄，有臺灣高等法院被
    告前案紀錄表在卷可稽，其於有期徒刑之執行完畢後，五年
    以內故意再犯有期徒刑以上之本罪，為累犯，應依刑法第47
    條第1 項規定加重其刑。爰審酌被告前已因施用毒品犯行，
    經觀察勒戒、強制戒治，本應知所惕勵，竟仍再為本案施用
    毒品之犯行，顯見其意志不堅，缺乏戒毒意志，除戕害自己
    身心健康外，並易導致社會危險，斟酌其智識程度、犯罪動
    機、目的、犯後態度及前次施用毒品案件所處刑度，並斟酌
    依現行法被認屬構成犯罪之二犯以下之各該次施用毒品行為
    ，係行為人染毒經查獲認屬初犯，而經國家先強制性之施以
    勒戒或戒治後，仍無法戒除毒癮，於五年內再犯而遭查獲，
    是如國家認施用毒品本質為病症，而對初犯或五年後再犯之
    行為施以處遇措施欲戒除其毒癮，則對二犯以後之行為，縱
    認屬犯罪行為，其屬病症之本質，仍不因此而有所變更，是
    對二犯以後之構成犯罪之各次施用行為，均無非屬因毒癮發
    作惟無法自我抑制下所為之行為，是該毒癮病症既仍存在於
    其體內未根治，則其犯行本質係其意志無法抗拒其身體病症
    ，且毒癮既屬成癮性之病症，如未戒除，僅有加深隱性，是
    其後次抗拒意志更需較該前次更為堅定，是依行為本質與病
    症情狀之觀察，在將二犯以後之施用行為認屬犯罪行為之前
    提下，並無後次犯行必重於前次犯行之事理，仍應視各該次
    施用毒品情狀，分別合理判斷，始不致悖理，而就同時施用
    數種毒品犯行，因係涉及行為人之成癮性與其施用習慣，是
    就行為人有數種毒癮之病症下，就其該次持有之該數種毒品
    ，其係以分別或同時施用方式使用該等持有毒品以解除毒癮
    ，是基於其持有該等毒品之目的，係在解除其毒癮之觀點上
    ，就該次持有毒品後所為之各種方式之施用行為之應執行刑
    ，應均屬相同，另應基於戒治治療之觀點，參酌強制戒治之
    期間，予以適當在監期間，助其隔絕毒癮，茲斟酌其尚未執
    畢之施用毒品罪刑之可能在監期間，就其本案罪行，茲量處
    如主文所示之刑，以示懲儆。
據上論斷，應依刑事訴訟法第273 條之1 第1 項、第299 條第1
項前段、毒品危害防制條例第10條，刑法第11條、第55條、第47
條第1 項，判決如主文。
本案經檢察官王家春到庭執行職務。
中    華    民    國   100    年    11    月    18    日
                  刑事第三庭  法  官  陳世旻
上列正本證明與原本無異。
如不服本判決，應於判決送達後10日內敘明上訴理由，向本院提
出上訴狀 (應附繕本) ，上訴於臺灣高等法院。其未敘述上訴理
由者，應於上訴期間屆滿後20日內向本院補提理由書「切勿逕送
上級法院」。
                              書記官  梁福建
中    華    民    國   100    年    11    月    21    日
附錄：本案論罪科刑法條
毒品危害防制條例
第   10    條
施用第一級毒品者，處六月以上五年以下有期徒刑。
施用第二級毒品者，處三年以下有期徒刑。